臺灣臺南地方法院刑事判決　　　　　　96年度交簡上字第53號
上　訴　人　臺灣臺南地方法院檢察署檢察官
被　　　告　乙○○
上列上訴人因被告過失傷害案件，不服本院九十六年度交簡字第
九九號中華民國九十六年三月七日第一審簡易判決（聲請簡易判
決處刑案號：九十五年度偵字第一一九六０號），提起上訴，本
院管轄之第二審合議庭判決如下：
    主  文
原判決撤銷。
乙○○因過失傷害人，處有期徒刑肆月，如易科罰金，以銀元
佰元即新臺幣玖佰元折算壹日。
    事  實
一、乙○○於民國九十五年二月二十日晚上七時許，於飲酒後已
    達不能安全駕駛動力交通工具之程度，雖明知酒醉後駕車易
    生危險，仍駕駛車牌號碼ＺＱ─五八四九號自用小客車，從
    臺南市○○路○段出發（經測試後之呼氣所含酒精濃度為每
    公升０‧六七毫克，所涉公共危險部分業經本院以九十五年
    度交簡字第一０五八號判決處罰金銀元二萬元確定），於同
    日晚上七時十五分許，沿臺南市○○路七三六巷由東往西方
    向行駛，途經該巷六十三之八號前之無號誌交岔路口，本應
    注意汽車在未劃設車道線、行車分向線或分向限制線之道路
    ，時速不得超過四十公里，且在未劃分向線或分向限制線之
    道路，應靠右行駛，及汽車行駛時，駕駛人應注意車前狀況
    ，並隨時採取必要之安全措施，而依當時天候晴、夜間有照
    明、市區道路○路面舖裝柏油、乾燥、無缺陷、無障礙物、
    視距良好，並無不能注意之情事，竟疏未注意及此，貿然以
    時速五、六十公里之速度超速靠左直行，適有陳福得駕駛車
    牌號碼ＷＧＸ─二一八號輕型機車，後座附載友人甲○○，
    沿同路由西往東方向靠右行駛，兩車因此在上開路口發生碰
    撞（陳福得所涉過失傷害部分業經檢察官另為不起訴處分確
    定），致陳福得與甲○○人車倒地，陳福得受有左手擦傷之
    傷害（對於陳福得所涉過失傷害部分未據告訴）；甲○○受
    有左小腿開放性骨折合併大面積軟組織喪失等傷害。車禍事
    故發生後，臺南市警察局第三分局警員據報到場處理，乙○
    ○在場，且在警員尚不知何人為肇事車輛之駕駛人前，即當
    場表示其為駕駛人而自首犯行並進而接受裁判。
二、案經甲○○訴由臺南市警察局第三分局報請臺灣臺南地方法
    院檢察署檢察官偵查後聲請以簡易判決處刑。
    理  由
一、上揭犯罪事實，業據被告乙○○於偵訊、本院準備程序及審
    理程序中自白承認，且經證人即被害人陳福得、告訴人甲○
    ○分別於警詢或偵訊中證述綦詳，並有道路交通事故現場圖
    、道路交通事故調查報告表（一）（二）、道路交通事故肇
    事人自首情形紀錄表、酒精濃度檢測單、刑法第一百八十五
    條之三案件測試觀察紀錄表、財團法人奇美醫院診斷證明書
    各一份暨照片二十四張（聲請簡易判決處刑書及原審判決誤
    載為二十二張）附卷可稽。按汽車在未劃設車道線、行車分
    向線或分向限制線之道路，時速不得超過四十公里，且除行
    駛於單行道或指定行駛於左側車道外，在未劃分向線或分向
    限制線之道路，應靠右行駛，又汽車行駛時，駕駛人應注意
    車前狀況，並隨時採取必要之安全措施，道路交通安全規則
    第九十三條第一項第一款、第九十五條第一項、第九十四條
    第三項分別定有明文。被告駕駛汽車自應遵守上開規定。且
    依當時之天候晴、夜間有照明、市區道路○路面舖裝柏油、
    乾燥、無缺陷、無障礙物、視距良好，並無不能注意之情事
    ，被告竟疏未注意及此，貿然超速靠左前行，因而肇事，是
    其所為顯有過失甚明，且被告就本件交通事故應負全部之肇
    事責任，臺灣省車輛行車事故鑑定委員會函送之鑑定意見書
    亦同此認定。又告訴人確實受有如事實欄所載之傷害，有前
    述診斷證明書可佐，是被告之過失行為與告訴人之傷害結果
    間，顯然具有相當因果關係。綜上所述，本案事證明確，被
    告犯行堪以認定，應依法論科。
二、論罪科刑：
  (一)核被告所為，係犯刑法第二百八十四條第一項前段之過失傷
    害罪。本罪之罰金刑部分，於被告行為後，刑法施行法增訂
    第一條之一，於九十五年六月十四日公布，並於同年七月一
    日施行；該條規定：「中華民國九十四年一月七日刑法修正
    施行後，刑法分則編所定罰金之貨幣單位為新臺幣。九十四
    年一月七日刑法修正時，刑法分則編未修正之條文定有罰金
    者，自九十四年一月七日刑法修正施行後，就其所定數額提
    高為三十倍。但七十二年六月二十六日至九十四年一月七日
    新增或修正之條文，就其所定數額提高為三倍。」考其立法
    理由，係為因應九十四年二月二日修正公布、九十五年七月
    一日施行之刑法施行後，依刑法總則第三十三條第五款規定
    ，罰金貨幣單位已改為新臺幣，是以分則編各罪所定罰金之
    貨幣單位，自應配合上開規定修正，為使罰金數額趨於一致
    ，避免衍生新舊法比較適用問題，以緩和實務適用法律之衝
    擊，於不變動罰金數額之前提下，而為制定（前揭條文立法
    意旨參照），換言之，刑法施行法第一條之一係在替代罰金
    罰鍰提高標準條例部分條文，與適用罰金罰鍰提高標準條例
    之結果相同，對於被告而言並不發生有利或不利之問題，僅
    係將貨幣單位由銀元改為新臺幣，並非法律變更刑度之條文
    ，當無須就新舊法比較適用。
  (二)被告在前述犯行尚未被有偵查犯罪職務之機關或公務員發覺
    前，即當場向據報到場處理之警員坦承犯行並進而接受裁判
    等情，此有前述肇事人自首情形紀錄表足參，堪認被告所為
    符合自首要件。惟刑法第六十二條關於自首減輕之規定，業
    於九十四年二月二日修正公布，並於九十五年七月一日施行
    ，修正前舊法規定為「必減」，修正後新法規定為「得減」
    ，此雖無關行為可罰性之判斷，同屬科刑規範事項之變動，
    惟因必減及得減之變動，影響行為人之刑罰法律效果，自屬
    法律有變更；且因自首性質既無關可罰性判斷或法律效果之
    形成，故有無新舊法適用之比較，非以行為時為準，應以「
    自首時」為判斷基準，即須犯罪行為及自首均須在新法施行
    前，且於新法施行後裁判，始有依新法第二條第一項規定比
    較新舊法之問題。準此，經比較新舊法結果，修正後之新法
    並非較有利於被告，自應依刑法第二條第一項前段，適用修
    正施行前刑法第六十二條前段規定，予以減輕其刑（最高法
    院九十五年第八次刑事庭會議內容參照）。
  (三)被告服用酒類後，呼氣所含酒精濃度已達每公升０‧六七毫
    克，此有前開酒精濃度檢測單、刑法第一百八十五條之三案
    件測試觀察紀錄表紀錄表可佐，足徵其確已酒醉達不能安全
    駕駛動力交通工具之程度，竟仍於酒醉後駕車上路，因而致
    告訴人受傷，應依道路交通管理處罰條例第八十六條第一項
    規定，予以加重其刑，且依法先加後減。
  (四)原審以本案事證明確，據以論罪科刑，固非無見。惟查：(1)
    原審漏未審酌被告確有上開自首事實而予以減輕其刑，(2)原
    審疏未論及道路交通管理處罰條例第八十六條規定而予以加
    重其刑。檢察官循告訴人之請求以原判決量刑過輕為由提起
    上訴，尚屬有據，且原判決既有上揭可議之處，顯屬無可維
    持，自應由本院管轄第二審之合議庭予以撤銷改判。本院審
    酌被告於本案前雖無前科紀錄，有臺灣高等法院被告前案紀
    錄表在卷可參，教育程度為國中畢業，造成告訴人之損害非
    輕（達骨折程度，並有大面積軟組織喪失），且就本件交通
    事故應負全部肇事責任，過失程度達百分之百，犯後雖坦承
    犯行，然對於告訴人欠缺賠償誠意，迄今亦未達成和解，難
    認確有悔意等一切情狀，認原判決僅量處有期徒刑三月，稍
    嫌過輕，而量處如主文第二項所示之刑。
  (五)又本件被告於行為時之刑法第四十一條第一項前段規定：「
    犯最重本刑為五年以下有期徒刑以下之刑之罪，而受六個月
    以下有期徒刑或拘役之宣告，因身體、教育、職業、家庭之
    關係或其他正當事由，執行顯有困難者，得以一元以上三元
    以下折算一日，易科罰金。」其於行為時之易科罰金折算標
    準，修正前罰金罰鍰提高標準條例第二條前段（現已刪除）
    規定，就其原定數額提高為一百倍折算一日，則本件被告行
    為時之易科罰金折算標準，應以銀元三百元折算一日，經折
    算為新臺幣後，應以新臺幣九百元折算為一日。惟九十四年
    二月二日修正公布、九十五年七月一日施行之刑法第四十一
    條第一項前段則規定：「犯最重本刑為五年以下有期徒刑以
    下之刑之罪，而受六個月以下有期徒刑或拘役之宣告者，得
    以新臺幣一千元、二千元或三千元折算一日，易科罰金。」
    比較修正前後之易科罰金折算標準，以修正前之規定，較有
    利於被告，是既無刑法第二條第一項後段之情形，自仍應依
    刑法第二條第一項前段，適用修正施行前刑法第四十一條第
    一項前段規定，諭知易科罰金之折算標準。
據上論斷，應依刑事訴訟法第四百五十五條之一第一項、第三項
、第三百六十九條第一項前段、第二百九十九條第一項前段，道
路交通管理處罰條例第八十六條第一項，刑法第十一條前段、第
二條第一項前段、第二百八十四條第一項前段、修正施行前刑法
第六十二條前段、第四十一條第一項前段，刑法施行法第一條之
一第一項、第二項前段，廢止前罰金罰鍰提高標準條例第二條，
判決如主文。
本案經檢察官丙○○到庭執行職務。
中　　華　　民　　國　　96　　年　　6 　　月　　5 　　日
　　　　　　　　　刑事第五庭  審判長法　官　沈揚仁
                                    法  官  鄭文祺
                                    法  官  張婷妮
以上正本證明與原本無異。
不得上訴。
　　　　　　　　　　　　　　　　　　書記官  陳姿利
中　　華　　民　　國　　96　　年　　6 　　月　　6 　　日
附錄本案論罪科刑法條
中華民國刑法第二百八十四條第一項前段
因過失傷害人者，處六月以下有期徒刑、拘役或五百元以下罰金
。
